【裁判字號】    98,交聲,1675
【裁判日期】    990125
【裁判案由】    違反道路交通管理處罰條例聲明異議
【裁判全文】
臺灣桃園地方法院交通事件裁定
原處分機關  交通部公路總局新竹區監理所桃園監理站
異  議  人
即受處分人  寶麗覆膜有限公司
代  表  人  甲○○
代  理  人  陳凱律師
            顏碧志律師
上列異議人即受處分人因違反道路交通管理處罰條例案件，不服
交通部公路總局新竹區監理所桃園監理站於中華民國98年7 月14
日所為如附表所示之處分（原裁決書處分案號：均如附表所示）
聲明異議，本院裁定如下：
    主  文
異議均駁回。
    理  由
一、原處分意旨略以：本件登記為異議人即受處分人（以下稱異
    議人）寶麗覆膜有限公司（下稱寶麗覆膜公司）所有之車號
    2C-1913 號自用一般小客貨車（下稱系爭車輛），於附表所
    示之時間、地點，有附表所示各該違反道路交通管理處罰條
    例規定之行為，均經製發舉發違反道路交通管理事件通知單
    後逕行舉發。嗣經寶麗覆膜公司代表人甲○○於民國98年6
    月22日向原處分機關陳述意見，原處分機關調查後仍認異議
    人有附表所示各該違規事實，爰依如附表所示道路交通管理
    處罰條例之規定，以及違反道路交通管理事件統一裁罰基準
    及處理細則第41條、第43條、第44條及第67條之規定，均於
    98年7 月14日以如附表所示裁決書字號，裁處異議人如附表
    所示之裁罰內容等語。
二、異議人聲明異議意旨略以：異議人對登記為寶麗覆膜公司所
    有車號2C-1913 號自用一般小貨車於附表所示之時間、地點
    ，有附表所示之違規事實並不爭執，惟以裁決書所載各該違
    規事實之期間，即民國96年4 月29日凌晨0 時8 分許至96
    年10月12日上午8 時9 分許，寶麗覆膜公司僅設有董事、股
    東各1 人，其中印尼籍之董事馬羚銘於95年間行方不明，股
    東即現任寶麗覆膜之代表人甲○○則長年居住在高雄一帶，
    是上開期間內系爭車輛之實際駕駛、使用人均非寶麗覆膜公
    司之董事、股東或員工，原處分機關不應對異議人處罰，為
    此爰依法聲明異議云云。
三、按「汽車駕駛人，行車速度，超過規定之最高時速，或低於
    規定之最低時速，除有第四十三條第一項第二款情形外，處
    新臺幣一千二百元以上二千四百元以下罰鍰。」、「汽車駕
    駛人在道路收費停車處所停車，未依規定繳費，主管機關應
    書面通知駕駛人於七日內補繳，並收取必要之工本費用，逾
    期再不繳納，處新臺幣三百元罰鍰。」，道路交通管理處罰
    條例第40條及第56條第2 項定有明文。
四、經查：
  (一)本件登記為異議人所有之系爭車輛於如附表所示時間、地點
    ，因有附表所示之違規事實，均為舉發單位予以掣單逕行舉
    發等情，為異議人之代表人甲○○及其代理人所不爭執，並
    有原處分機關98年8 月5 日竹監桃字第0980020285號函及函
    覆附件一至十五號資料等附卷可參，此部分事實自堪信為真
    實。
  (二)異議人之代表人甲○○及其選任辯護人雖以前詞置辯，惟按
    道路交通管理處罰條例第85條第1 項規定：「本條例之處罰
    ，受舉發違反道路交通管理事件之受處罰人，認為受舉發之
    違規行為應歸責他人者，應於舉發違反道路交通管理事件通
    知單應到案日期前，檢附相關證據及應歸責人相關證明文件
    ，向處罰機關告知應歸責人，處罰機關應即另行通知應歸責
    人到案依法處理。逾期未依規定辦理者，仍依本條例各該違
    反條款規定處罰」，又違反道路交通管理事件統一裁罰基準
    及處理細則第36條亦明定：「本條例之處罰，受舉發違反道
    路交通管理事件之被通知人，認為受舉發之違規行為應歸責
    他人者，應於通知單記載之應到案日期前，檢附相關證據及
    足資辨識、通知應歸責人之證明文件，向處罰機關告知應歸
    責人，處罰機關應即另行通知應歸責人到案依法處理。逾期
    未依規定辦理者，仍依本條例各該違反條款規定處罰」。查
    違反道路交通管理事件，原則上固以處罰行為人即駕駛人為
    主，例外始處罰汽車所有人，惟有關逕行舉發違規之交通事
    件，處罰機關得逕行處罰汽車所有人等規定，係立法機關斟
    酌違規駕駛人之違法程度、裁罰時間經濟性、蒐證成本之考
    量及汽車所有人通常多為車輛之使用人，或知或可得而知係
    由何人使用，如對其科以適度之舉證責任應無不妥等因素，
    因而將反證之責任轉嫁予汽車所有人。該反證之責任，不僅
    應證明其非駕駛人，且除有非可歸責致無從得知實際駕駛人
    之情形外（例如車輛失竊），更應提出足資辨識、通知應歸
    責人之資料，方可免責，非謂僅證明受處分之汽車所有人非
    實際駕駛人，即可免受處罰。準此，本案如附表所示之裁決
    書字號，均係依系爭車輛之車牌號碼逕行舉發之案件，縱令
    如附表所示違規事實之期間（即96年4 月29日凌晨0 時8 分
    許至96年10月12日上午8 時9 分許止之期間）當時實際駕駛
    之人並非異議人公司之董事、股東或員工，然異議人並未提
    出任何資料足以證明系爭車輛於附表所示違規時間之期間，
    即系爭車輛於96年11月29日送經匯豐汽車三重保養廠維修前
    之實際駕駛、使用人為何？異議人空言辯稱系爭車輛於96年
    4 月29日凌晨0 時8 分許至96年10月12日上午8 時9 分許止
    之期間非由異議人公司董事、股東或員工所駕駛、使用，然
    異議人並未提出任何證據以實其說，再者，復未於舉發違反
    道路交通管理事件通知單應到案日期前，檢附相關證據及應
    歸責人相關證明文件，向處罰機關告知應歸責人，則本件原
    處分機關所為如附表所示各該裁決書，既係依各該舉發單位
    執勤警員本其維護交通秩序及道路安全職責所為舉發通知單
    而為如附表所示之裁決，自均應受到合法、正確的推定甚明
    。
  (三)據上說明，本件登記為異議人所有之系爭車輛於附表所示時
    間、地點，有附表所示各項違規事實，應堪認定。再依異議
    人代表人甲○○及其選任辯護人所辯上情，遍查全卷，異議
    人均未提出任何證據以實其說已如上述，則上開辯詞即非可
    取。
五、綜上所述，異議人既不爭執系爭車輛有如附表所示之各該違
    規事實，復無法提出任何資料或證據證明於附表所示各該違
    規事實之期間，即96年4 月29日凌晨0 時8 分許至96年10月
    12日上午8 時9 分許止之期間，系爭車輛實際駕駛人究係為
    何人？則原處分機關依道路交通管理處罰條例第85條第1 項
    後段、第40條、第56條第2 項、違反道路交通管理事件統一
    裁罰基準及處理細則及違反道路交通管理事件統一裁罰基準
    表所載之裁罰標準之相關規定，裁處異議人如附件所示各該
    裁罰內容，經核均並無違法之處，異議意旨求為撤銷原裁決
    ，非有理由，應予駁回。
六、據上論斷，應依道路交通管理處罰條例第87條第2 項、道路
    交通案件處理辦法第19條，裁定如主文。
中    華    民    國    99    年    1     月    25    日
                        臺灣桃園地方法院交通法庭
                              法  官  張詠惠
以上正本證明與原本無異。
如不服本裁定，應於裁定送達後5 日內向本院提出抗告狀（並提
出繕本）。
                              書記官  黃惠鈴
中    華    民    國    99    年    1     月    26    日
附表：

司法院資訊處製作；財團法人民間司法改革基金會備份。
